【裁判字號】    92,訴,48
【裁判日期】    920327
【裁判案由】    清償借款
【裁判全文】
臺灣苗栗地方法院民事判決  九十二年度訴字第四八號
    原      告    台灣銀行
    法定代理人    甲○○
    訴訟代理人    丁○○
    複  代理人    戊○○
    被      告    科艦資訊有限公司
    兼法定代理人  丙○○○
    被      告    己○○
    兼
    訴訟代理人    乙○○
右當事人間清償借款事件，本院判決如左：
    主    文
被告應連帶給付原告新臺幣肆佰捌拾壹萬仟貳佰零陸元，及自民國九十一年一月二
十日起至清償日止，按年息百分之七點七五二計算之利息，暨自民國九十一年二月二
十日起至清償日止，逾期六個月以內者，按上開利率百分之十，逾六個月者，按上開
利率百分之二十計算之違約金。
原告其餘之訴駁回。
訴訟費用由被告連帶負擔。
    事    實
壹、原告方面：
一、聲明：被告應連帶給付原告新臺幣肆佰捌拾壹萬仟貳佰零陸元，及自民國九十
    一年一月十九日起至清償日止，按年息百分之七點七五二計算之利息，暨自民國
    九十一年二月二十日起至清償日止，逾期六個月以內者，按上開利率百分之十，
    逾六個月者，按上開利率百分之二十計算之違約金。
二、陳述：被告科艦資訊有限公司（下稱科艦公司）於民國八十四年七月十九日，向
    原告貸款新台幣（下同）六百萬元，並邀丙○○○、己○○、乙○○為連帶保證
    人，約定借款期間自八十四年七月十九日起至九十九年七月十九日止，前二年按
    月繳息，第三年起按月平均攤還本息，並約定利率按年息百分之八點五０機動計
    算（本件請求時已調整為年息百分之七點七五二），依放款借據第四條之約定，
    倘不按期還本付息時，除應給付遲延利息外，並自遲延之日起，逾期之日起六個
    月內者，按上開利率百分之十，逾期超過六個月部分，按上開利率百分之二十計
    付違約金。詎被告科艦公司僅攤還本息至九十一年一月十九日止，計仍尚欠原告
    四百八十一萬三千二百零六元，及自九十一年一月十九日起至清償日止，按年息
    百分之七點七五二計算之利息，暨自九十一年二月二十日起至清償日止，逾期在
    六個月以內者，按上開利率百分之十，逾期超過六個月者，按上開利率百分之二
    十計算之違約金，另三名被告為連帶保證人，亦應負連帶清償之責，迭經催討被
    告仍置之不理，爰依消費借貸及連帶保證之法律關係提起本件訴訟，請求被告四
    人連帶給付如訴之聲明。
三、證據：提出放款借據、放款保證明細登錄卡、催收款項帳及有限公司變更登記事
    項卡、戶籍謄本為證。
貳、被告方面：
  （一）聲明：對原告之請求無意見。
  （二）陳述：對原告請求之金額無意見，惟目前被告無資力償還。
    理      由
一、本件原告主張被告科艦公司於八十四年七月十九日，向原告貸款六百萬元，並邀
    丙○○○、己○○、乙○○為連帶保證人，約定借款期間自八十四年七月十九日
    起至九十九年七月十九日止，前二年按月繳息，第三年起按月平均攤還本息，並
    約定利率按年息百分之八點五０機動計算（本件請求時已調整為年息百分之七點
    七五二），依放款借據第四條之約定，倘不按期還本付息時，除應給付遲延利息
    外，並自遲延之日起，給付違約金，詎被告科艦公司僅攤還本息至九十一年一月
    十九日止，計仍尚欠原告四百八十一萬三千二百零六元本金及利息、違約金，爰
    依消費借貸及連帶保證之規定，訴請被告連帶給付上揭款項及利息、違約金。被
    告則以目前無資力償還等語置辯。
二、查被告尚欠原告四百八十一萬三千二百零六元本金之事實，業據原告提出與所述
    相符之放款借據、放款保證明細登錄卡及催收款項帳為證，並為被告所不爭執，
    應認原告前揭主張為真實。被告雖辯稱目前無資力償還，惟此尚不得執以對抗原
    告。按借用人應於約定期限內，返還與所借用物種類、品質、數量相同之物，民
    法第四百七十八條定有明文。本件主債務人即被告科艦公司既未依約按期繳付本
    息，依該放款借據第八條規定，借用人如有任何一宗債務不依約清償本金時，則
    債務視為全部到期，故科艦公司自應負清償借款之責任。次按民法第七百四十五
    條固規定，保證人於債權人未就主債務人之財產執行無效果前，對於債權人得拒
    絕清償，但此條係就普通保證人所為之規定。而所謂之連帶保證，係指保證人與
    主債務人負同一債務，對於債權人各負全部給付之責任而言，此就民法第二百七
    十二條第一項規定連帶債務之文義參照觀之甚明，故連帶保證與普通保證不同，
    縱使無民法第七百四十六條之情形，連帶保證人亦不得主張民法第七百四十五條
    之先訴抗辯權（最高法院四十五年台上字第一四二六號判例參見）。本件被告丙○○○、己○○、乙○○既為主債務人科艦公司借款之連帶保證人，依前開說明
    ，本件借款已具連帶債務之性質，被告丙○○○、己○○、乙○○就本件借款本
    金、利息與違約金之清償，亦應負全部履行之義務。從而，原告本於消費借貸及
    連帶保證之法律關係，訴請被告四人連帶清償如主文第一項之金額四百八十一萬
    三千二百零六元元部分，依法即無不合，應予准許。
三、末按給付有確定期限者，債務人自期限屆滿時起，負遲延責任。又遲延之債務，
    以支付金錢為標的者，債權人得請求依法定利率計算之遲延利息。民法第二百二
    十九條第一項、第二百三十三條第一項前段分別定有明文。本件關於被告科艦公
    司應給付之金額，最後一次繳款是在九十一年七月三十一日，是繳到九十一年一
    月十九日所欠的本息，業據原告之訴訟代理人於本院辯論時陳述無訛，核與其所
    提之放款保證明細登錄卡所示，科艦公司於九十一年七月三十一日繳款後之計息
    止日為九十一年一月十九日相符，從而，原告依消費借貸及連帶保證之法律關係
    請求被告四人連帶給付自九十一年一月十九日之翌日即九十一年一月二十日起至
    清償日止，按年息百分之七點七五二計算之利息，暨自九十一年二月二十日起至
    清償日止，逾期在六個月以內者，按上開利率百分之十，逾期超過六個月者，按
    上開利率百分之二十計算之違約金，為有理由，應予准許。至原告逾此部分之請
    求（即九十一年一月十九日之遲延利息部分），於法尚有未合，不應准許。
四、結論：本件原告之訴為一部有理由，一部無理由，依民事訴訟法第七十九條但書
    、第八十五條第二項，判決如主文。
中      華      民      國    九十二    年      三      月    二十七    日
                                    臺灣苗栗地方法院民事庭
~B法      官  黃建都
右為正本係照原本作成。
如對本判決上訴，須於判決送達後廿日內向本院提出上訴狀。
~B法院書記官  張茹茵
中      華      民      國    九十二    年      三      月    二十七    日


司法院資訊處製作；財團法人民間司法改革基金會備份。
